【裁判字號】    97,簡上,2
【裁判日期】    970922
【裁判案由】    給付租金
【裁判全文】
臺灣澎湖地方法院民事判決               97年度簡上字第2號
上  訴  人  乙○○
訴訟代理人  馬陳棠律師
被  上訴人  嘉義縣傳統文化發展協會
法定代理人  甲○○
訴訟代理人  何永福律師
複  代理人  丁○○
上列當事人間給付租金事件，上訴人對於中華民國97年1月21日
本院馬公簡易庭96年度馬簡字第61號第一審判決提起上訴，本院
於97年9月8日言詞辯論終結，判決如下：
    主      文
上訴駁回。
第二審訴訟費用新臺幣參萬參仟壹佰參拾元由上訴人負擔。
    事實及理由
一、被上訴人於原審起訴主張：訴外人嘉義縣政府在嘉義縣辦理
    之「2007臺灣燈會」活動，由上訴人取得現場攤位招商權利
    ，被上訴人遂於民國96年1月間與上訴人約定，由上訴人自
    96年2月26日至96年3月11日止，將燈會現場310個攤位交付
    上訴人使用，上訴人應支付原告新臺幣（下同）1209萬元。
    但因嘉義縣政府施工延宕，致活動實際開始時間為96年3月1
    日，按延後日數占總日數之比例減少價金後，上訴人仍應支
    付9,499,330元，但上訴人僅支付308萬元，餘款未付，為此
    依據雙方契約關係，向上訴人請求給付所餘價金。並聲明：
    上訴人應給付被上訴人6,419,330元，及自起訴狀繕本送達
    翌日起至清償日止，按週年利率5%計算之利息。
二、上訴人則以：雙方原本約定之燈會活動日期係自96年2月26
    日開始，當日不僅可以銜接農曆春節假期，並適逢228紀念
    日，但被上訴人卻遲至96年3月1日才交付攤位，且攤位數量
    僅200個，96年3月8日又拆除110個攤位，而活動現場除主燈
    之展示外，又未提供副燈及歡樂燈區，導致上訴人難以招募
    攤商營業，受有重大損失，因被上訴人有詐欺上訴人之情形
    ，上訴人自得撤銷意思表示，故無付款之必要，縱然不得撤
    銷意思表示，被上訴人亦屬不完全給付，上訴人已經溢付款
    項，當可解除契約，無須再付款等語資為抗辯。
三、原審為被上訴人一部勝訴，一部敗訴之判決（即判決上訴人
    應給付被上訴人2,129,820元，及自96年6月14日起至清償日
    止，按週年利率5%計算之利息。），並就被上訴人勝訴部分
    ，依職權宣告假執行（被上訴人敗訴部分未上訴，已確定）
    。上訴人就其敗訴部分聲明不服，另主張：縱使現場如原審
    所認被上訴人係於96年3月1日交付上訴人200個攤位，96年3
    月8日又拆除110個攤位，但因被上訴人將活動推遲3天，致
    使原本上訴人招募前來之攤商流失，改往其他燈會，最後進
    駐現場之攤商僅90個，原審判命上訴人給付之金額仍屬過高
    ，應適用情事變更原則，再減低上訴人應付之金額等語，並
    聲明：(一)原判決不利於上訴人部分廢棄；(二)上開廢棄部分，
    被上訴人在第一審之訴及假執行之聲請均駁回。被上訴人則
    請求駁回上訴。
四、本院得心證之理由：
  (一)按照兩造契約，被上訴人本應自96年2月26日至96年3月11
    日提供310個攤位給上訴人，並應在燈會現場設置副燈及歡
    樂燈區。原審認定上訴人於96年3月1日才提供200個攤位給
    被上訴人，且於96年3月9日縮減至90個攤位之事實，兩造於
    本審級已不爭執（本院卷第6-7頁、第30頁），爰依此事實
    而為認定。至於兩造就燈會現場是否實際設置副燈及歡樂燈
    區之爭執，根據證人蔡慶山、蔡崇欣、洪淑賢於原審所為之
    證詞，並比對現場照片，有關副燈部分，實際擺放物品為卡
    通充氣造型，並以其他燈光投射；有關歡樂燈區部分，則有
    設置燈飾。由於卡通充氣造型顯然不符合通常意義之花燈，
    因此，燈會現場應認定未曾設置副燈，但有設置歡樂燈區。
    又由上述情節，被上訴人顯然並未依據契約本旨給付。本院
    茲就上訴人各項主張是否有理分述如下：
  1.上訴人主張被上訴人未依約履行，有詐欺情形，上訴人可撤
    銷訂約時之意思表示，使契約歸於無效；或依據債務不履行
    之規定，解除契約，否則亦屬溢付款項云云。惟被上訴人依
    約本應於96年2月26日交付310個攤位給上訴人，而被上訴人
    確實於當日以前，請廠商如數搭設攤位，以便依約按時交付
    上訴人，只是日後延展活動時間並拆除部分攤位等情，業據
    證人蔡慶山、蔡崇欣於原審證述在卷，足見被上訴人有依約
    履行之意願，訂約時並未施用詐術。至於上訴人指稱燈會活
    動現場燈飾或場地未盡理想，此乃履約品質之問題，不能據
    此認為被上訴人訂約時有詐欺之行為。因此，上訴人以受詐
    欺訂約為由，撤銷訂約之意思表示，並不可取。
  2.兩造契約關係，是由被上訴人於一定時間內提供攤位供上訴
    人使用，並由上訴人支付價金，應屬民法第421條所定之租
    賃關係。而尚未開始履行之租賃契約，在出租人未履行前，
    固得依法解除，但已經開始履行之租賃契約，因屬繼續性契
    約，無從行使解除權而讓契約關係溯及消滅，以免法律關係
    趨於複雜，最高法院51年台上字第2829號判例、91年度台上
    字第577號判決要旨可參。於本件情形，被上訴人於96年3
    月1日已經交付攤位給上訴人，並由被上訴人收受使用，租
    賃契約已經開始履行，參照上述說明，上訴人主張解除契約
    云云，亦屬無據。
  3.被上訴人指稱上訴人債務不履行，已屬溢付款項等語，顯有
    對於債務不履行之部分求償，並與應付之契約價金抵銷之意
    思。而反面言之，意即被上訴人依據契約關係，得向上訴人
    請求給付價金，但得請求之價金數額，應考慮上訴人實際履
    行情形。因此，上訴人抗辯上訴人債務不履行而應扣抵價金
    一節，即屬有理。
  (二)系爭燈會雖有延遲開場3天及未設置副燈區之情形，但被上
    訴人事實上有將攤位交付上訴人，並佈置現場吸引人潮，上
    訴人亦在實際了解現場狀況後，收受攤位並營業多日，則雙
    方對於契約內容，實為默示更新，理應依更新內容對待給付
    。因此，按照被上訴人實際履約內容重新核算上訴人應付價
    款，應屬公平。另根據證人蔡慶山、蔡崇欣於原審所言，上
    訴人未於96年3月1日招募足夠攤商使用全部攤位，96年3月8
    日拆除之攤位，更是上訴人根本未使用之攤位，故將二次拆
    除之攤位數扣抵價金，以所餘攤位數計算上訴人應付價金，
    相當程度亦彌平被上訴人未依約履行所生損害，對上訴人當
    屬合理，故就此部分算方式，敘述如下：
  1.按照兩造所訂契約，燈會活動原訂舉辦14日、每日310個攤
    位之價金，共為1209萬元，亦即雙方訂約時，對於每攤位每
    日議定之租金為2,786元（0000000014310）。
  2.上訴人於3月1日至3月8日共8日，每日實際可使用攤位數為
    200個，應付金額為4,457,600元（27868200）。
  3.上訴人於3月9日至3月11日共3日，每日實際可使用攤位數為
    90個，應付金額為752,220元（2786390）。
  4.總計上訴人應付金額，加總後為5,209,820元（00000000＋
    752220）。
  5.上訴人又抗辯以日數比例計算之方式，忽略95年2月26日至2
    月28日三天，與春節連續假期相連，且2月28日又逢國定假
    日，計算結果將失公平云云。但按此計算方式，上述三日占
    原定總活動日數之比例為21.42%（314100%）。同時，
    與本件燈會活動地點有相似地緣關係之劍湖山遊樂園，同一
    時段入園人數之比例為19.01%，業據原審向劍湖山股份有限
    公司查證無誤，亦即2月26日起三天之實際營收並不如上訴
    人想像那麼高。因此，按日數比例之計算方式，對於上訴人
    而言，未必不利，上訴人所主張之計算方式，難認有理。
  (三)上訴人雖另主張：縱使被上訴人於96年3月1日交付上訴人
    200個攤位，96年3月8日又拆除110個攤位，但因被上訴人將
    活動推遲3天，致使原本上訴人招募前來之攤商流失，改往
    其他燈會，最後進駐現場之攤商僅90個，原審以上開日數、
    攤位數之形式計算上訴人應給付之金額，仍屬過高，應適用
    情事變更原則，再減低上訴人應付之金額云云。惟民法第
    227條之2第1項規定中所謂「情事變更，非當時所得預料，
    依其原有效果顯失公平者」，係指情事遽變，非契約成立當
    時所得預料，依一般觀念，認為如依其原有效果顯然有失公
    平而言（最高法院93年度台上字第2503號判決意旨）。而依
    上訴人提出與攤商簽約之招商報名表，備註欄多有「如有延
    期契約失效，定金無條件退回」之字樣（本院卷第62-67頁
    ），可見活動可能延期一節，並非上訴人事先無法預料，上
    訴人前開主張，顯與民法第227條之2第1項之規定不合，並
    無適用之餘地。況依證人丙○○所述：96年2月26日與上訴
    人簽約時，伊已經找來了40個攤位，後來只有3個攤位履行
    ，跑掉的原因是嘉義燈會的場地太偏僻、硬體設備不夠好，
    例如地面並非水泥地或柏油地，會有風飛沙等語（本院卷第
    54-55頁），則攤販未進駐之原因似與活動推遲關聯不大，
    反而與場地不佳較有關聯，然活動場地係兩造定契約時已確
    定之事項，亦非屬無法事先預料之範圍；另經本院向其他縣
    市燈會承辦單位查詢結果，高雄燈會舉辦期間係自96年3月3
    日至11日、美食區攤位100個、地方特色及關懷產品區40個
    ；台中燈會舉辦期間自96年2月26日至3月11日，收費攤位90
    個；桃園燈會自96年2月24日至3月4日，並未設置攤販區，
    業據高雄市政府、台中市政府、桃園縣中壢市公所函覆在卷
    ，可見各地燈會有活動日期更晚舉行者，亦有並未設置攤販
    區者，是以，上訴人所指因活動延期，將導致大量攤販流向
    其他燈會等情，本院亦難遽信。是故，上訴人主張依情事變
    更原則請求酌減給付金額等情，亦非有理，並不足採取。
  (四)綜上所述，被上訴人依據兩造契約關係，得向被告請求給付
    之價金為5,209,820元，扣除上訴人已付之308萬元後，尚應
    給付2,129,820元。上訴人尚積欠2,129,820元之款項未給付
    ，原審判決上訴人應如數給付，及自96年6月14日起至清償
    日止，按週年利率5％計算之利息，並依職權宣告假執行，
    合於法律規定，並無不當。上訴意旨指摘原判決不當，求予
    廢棄改判，為無理由，應予駁回。
五、據上論結，本件上訴為無理由，依民事訴訟法第436條之1第
    3 項、第449條第1項、第463條、第78條，判決如主文。
中    華    民    國    97    年    9     月    22    日
                  民事庭  審判長法  官  管安露
                                法  官  陳順輝
                                法  官  李宛玲
以上正本證明與原本無異。
本判決不得上訴。
中    華    民    國    97    年    9     月    22    日
                                書記官  莊茹茵


司法院資訊處製作；財團法人民間司法改革基金會備份。
